臺灣板橋地方法院刑事判決　　　　　 100年度交簡上字第48號
上　訴　人
即　被　告　黃柏園
上列上訴人即被告因公共危險案件，不服本院中華民國100 年1
月11日100 年度交簡字第124 號第一審簡易判決（聲請簡易判決
處刑案號：臺灣板橋地方法院檢察署99年度速偵字第7832號），
提起上訴，本院管轄之第二審合議庭依通常程序，自為第一審判
決如下：
    主  文
原判決撤銷。
黃柏園無罪。
    理  由
一、本件聲請簡易判決處刑意旨略以：被告黃柏園於民國99年12
    月10日23時許，在桃園縣龜山鄉○○路小吃攤內飲用啤酒後
    ，明知已不能安全駕駛動力交通工具，竟仍於酒後駕駛車牌
    號碼5588-MR 號自用小客車，由桃園縣龜山鄉○○○路往臺
    北縣鶯歌鎮（現改制為新北市鶯歌區，以下同）方向行駛，
    嗣於翌日0 時14分許，途經臺北縣鶯歌鎮○○路361 巷口前
    ，為警攔檢，並對之測試呼氣酒精濃度為每公升0.65毫克，
    始查知上情。因認被告黃柏園涉犯刑法第185 條之3 之服用
    酒類，不能安全駕駛動力交通工具而駕駛罪嫌。
二、按犯罪事實應依證據認定之，無證據不得認定犯罪事實；不
    能證明被告犯罪者，應諭知無罪之判決，刑事訴訟法第154
    條第2 項、第301 條第1 項前段分別定有明文。而事實之認
    定，應憑證據，如未能發現相當證據，或證據不足以證明，
    自不能以推測或擬制之方法，以為裁判基礎，最高法院40年
    台上字第86號判例意旨足資參照。又依刑事訴訟法第161 條
    第1 項之規定：檢察官就被告犯罪事實，應負舉證責任，並
    指出證明之方法。因此，檢察官對於起訴之犯罪事實，應負
    提出證據及說服之實質舉證責任。倘其所提出之證據，不足
    為被告有罪之積極證明，或其指出證明之方法，無從說服法
    院以形成被告有罪之心證，基於無罪推定之原則，自應為被
    告無罪判決之諭知，亦有最高法院92年台上字第128 號判例
    要旨足參。
三、本件公訴人認被告黃柏園涉犯上開不能安全駕駛動力交通工
    具而駕駛犯行，無非係以被告之供述、卷附汽機車駕駛人酒
    後生理協調平衡檢測紀錄表、酒精濃度測定紀錄表、刑法第
    185 條之3 案件測試觀察紀錄表、酒後時間確認單、臺北縣
    （現改制為新北市，以下同）政府警察局舉發違反道路交通
    管理事件通知單影本各1 份，資為論罪依據。
四、訊據被告固坦承曾於99年12月10日22時許在桃園縣龜山鄉○
    ○路小吃攤內飲用啤酒，於同日23時許結束後，駕駛車牌號
    碼5588-MR 號自用小客車，由桃園縣龜山鄉○○○路往臺北
    縣鶯歌鎮方向行駛，嗣於同日23時55分許，在臺北縣鶯歌鎮
    ○○路361 巷口前為警攔停，經警於翌日0 時14分許對其施
    以呼氣酒精濃度測試結果，其呼氣酒精濃度為每公升0.65毫
    克等事實，惟堅詞否認有何服用酒類，不能安全駕駛動力交
    通工具而駕駛之犯行，辯稱：伊雖然有喝酒，但是有通過生
    理協調平衡檢測，伊開車時候的意識狀況很清楚，非處於不
    能安全駕駛動力交通工具之狀態等語。經查：
  (一)按危險犯就其危險狀態之不同，分為具體危險犯與抽象危險
    犯，所謂具體危險犯係指將危險狀態作為構成要件要素而規
    定於條文中，法官必須就具體之案情，逐一審酌判斷，而認
    定構成要件所保護之法益果真存有具體危險時，始能成立犯
    罪。就刑法第185 條之3 之公共危險罪條文規定觀之，法官
    必須就行為人服用毒品、麻醉藥品、酒類或其他相類之物後
    ，是否已達不能安全駕駛動力交通工具之狀態而仍駕駛加以
    審酌判斷，該條自屬具體危險犯，而非抽象危險犯。準此，
    並非行為人一有服用上開物品而駕駛動力交通工具之行為即
    構成犯罪，亦非以服用上開物品後在體內所含濃度達一定比
    例為絕對之標準。查本件被告雖有酒後駕車且呼氣酒精濃度
    達每公升0.65毫克之事實，此據被告坦承在卷，復有酒精濃
    度測定紀錄表、酒後時間確認單、臺北縣政府警察局舉發違
    反道路交通管理事件通知單影本各1 份（見偵卷第10、12、
    14頁）附卷可稽，然因酒精對人之影響，常因個人體質而異
    ，且「呼氣酒精濃度達每公升0.55毫克以上」，非屬刑法第
    185 條之3 條文之犯罪構成要件，僅係一參考值，故被告服
    用酒類後駕車行駛時，是否已達不能安全駕駛動力交通工具
    之狀態，自應就個案之具體情狀予以審酌，並非被告之呼氣
    酒精濃度達每公升0.55毫克以上，即認其必定已達不能安全
    駕駛動力交通工具之狀態。
  (二)依卷附汽機車駕駛人酒後生理協調平衡檢測紀錄表（見偵卷
    第13頁）所示，本件被告為警攔檢後，曾於99年12月11日0
    時35分許接受「直線步行10公尺後請其迴轉走回原地」、「
    雙腳併攏，兩手貼緊大腿，將腳向前抬高離地15公分，並停
    止不動30秒」、「雙腳併攏，雙手向前平伸，閉眼輪流使用
    左右手的食指指尖觸摸鼻尖」、「閉雙眼，30秒內朗讀阿拉
    伯數字，由1001至1030」、「用筆在兩個同心圓之間的0.5
    公分環狀帶內，畫另一個圓」等5 項生理協調平衡檢測，檢
    測結果均合格；且依卷附刑法第185 條之3 案件測試觀察紀
    錄表（見偵卷第11頁）所示，本案查獲警員張永澄並未觀察
    到被告有任何異常駕駛行為、駕駛判斷力或操控力欠佳、無
    法正常駕駛車輛之情形，而在警方查獲、測試或訊問過程中
    ，被告亦無語無倫次、含糊不清、意識模糊、注意力無法集
    中、嘔吐、呆滯木僵、明顯多話、大笑、昏睡叫喚不醒、泥
    醉或其他可資認定其無法安全駕駛之跡象；又證人即本案查
    獲警員張永澄曾於本院審理時具結證稱：當時警方在大湖路
    361 巷執行路檢，伊站在那邊攔查，經過那邊的車，警方一
    律都會攔下來，被告開車從那邊經過，伊先叫他停下來，請
    他搖下車窗，伊有聞到酒味，就對被告實施酒測，被告當時
    好像是開得慢慢的，伊忘記有無其他不能安全駕駛之異狀，
    攔下被告以後，伊問問題時，被告狀況還可以，跟一般有酒
    駕的人比起來，狀況不會很嚴重，被告的臉紅紅的，伊感覺
    被告話比較多，但是因為並不是特別很多話，且伊不知道被
    告平常是話多還是話少，所以沒有在測試觀察紀錄表上勾選
    「話多」的選項，被告應該沒有出現走路不穩或說話牛頭不
    對馬嘴的情形，被告講話音量也沒有特別大聲等語（見本院
    100 年8 月23日審判筆錄）。是由證人張永澄上開證詞及卷
    附汽機車駕駛人酒後生理協調平衡檢測紀錄表、刑法第185
    條之3 案件測試觀察紀錄表觀之，被告既能通過所有生理協
    調平衡檢測，精神及舉止狀況又均屬正常，並無任何酒精影
    響生理反應，致可認定其已達無法安全駕駛動力交通工具狀
    態之跡象，實難僅因被告呼氣酒精濃度為每公升0.65毫克，
    即認其飲酒後駕車行駛時，已達不能安全駕駛動力交通工具
    之狀態。
五、綜上所述，本件公訴人所提出之證據，尚未達於通常一般人
    均不致於有所懷疑，而得確信被告確有服用酒類後已不能安
    全駕駛動力交通工具仍駕駛犯行之程度，本院自無從形成被
    告有罪之確信，此外，復查無其他積極證據足資認定被告確
    有公訴人所指之上開犯行，被告犯罪尚屬不能證明，原審疏
    未詳查，認被告觸犯刑法第185 條之3 之服用酒類，不能安
    全駕駛動力交通工具而駕駛罪，而予論罪科刑，尚有未洽。
    被告上訴意旨否認犯行，指摘原判決不當，非無理由，自應
    由本院將原判決撤銷，並諭知被告無罪之判決。
六、按檢察官聲請以簡易判決處刑之案件，經法院認為有刑事訴
    訟法第451 條之1 第4 項但書之情形者，應適用通常訴訟程
    序審判之，刑事訴訟法第452 條定有明文。是本件經本院審
    理後，認應為被告無罪之諭知，而有刑事訴訟法第451 條之
    1 第4 項但書第3 款之情形，依前揭規定，除應撤銷原審判
    決外，應由本院逕依通常程序審理後，自為第一審判決，檢
    察官如不服本判決，仍得於法定上訴期間內，向管轄之第二
    審法院提起上訴，附此敘明。
據上論斷，應依刑事訴訟法第452 條、第455 條之1 第1 項、第
3 項、第369 條第1 項前段、第364 條、第301 條第1 項前段，
判決如主文。
本案經檢察官陳怡親到庭執行職務。
中    華    民    國   100    年    9     月    9     日
                刑事第十八庭  審判長法  官  楊筑婷
                                    法  官  連雅婷
                                    法  官  謝梨敏
以上證明與原本無異。
如不服本判決，應於收受本判決後10日內向本院提出上訴書狀，
並應敘述具體理由，如未敘述上訴理由者，應於上訴期間屆滿後
20日內補提理由書狀於本院（均須按他造當事人之人數附繕本）
「切勿逕送上級法院」。
中    華    民    國   100    年    9     月    9     日
                                    書記官  傅淑芳